臺灣臺北地方法院刑事判決　　　　　　　 94年度易字第967號
　　公　訴　人　臺灣臺北地方法院檢察署檢察官
　　被　　　告　甲○○
　　　　　　　　乙○○
上列被告等因偽造文書案件，經檢察官提起公訴（94年度偵字第
53 51號、第8321號），因被告於本院準備程序中為有罪之陳述
，經本院合議庭裁定以簡式審判程序審理，本院判決如下：
    主  文
甲○○行使從事業務之人，明知為不實之事項，而登載於其業務
上作成之文書，足以生損害於公眾及他人，處有期徒刑肆月，如
易科罰金以佰元折算壹日。
乙○○共同從事業務之人，明知為不實之事項，而登載於其業務
上作成之文書，足以生損害於公眾及他人，處拘役肆拾日，如易
科罰金以佰元折算壹日。
    事  實
一、甲○○係位於臺北市○○區○○街2段11號6樓之21之「成宇
    興行企業有限公司（以下簡稱成宇興行）」之實際負責人，
    並負責開立「成宇興行」之薪資扣繳憑單等附隨業務，為從
    事業務之人，其明知乙○○於民國90年間並未在成宇興行任
    職，亦未領取薪資，竟與乙○○間共同基於業務上登載不實
    文書之犯意聯絡，於91年1月底前某日（依修正前所得稅法
    第92條第1項之規定：第88條各類所得稅款之扣繳義務人，
    應於每年一月底前將上一年內扣繳各納稅義務人之稅款數額
    ，開具扣繳憑單，彙報稽徵機關查核），在上開之成宇興行
    內，由甲○○於其業務上作成之「九十年度各類所得扣繳暨
    免扣繳憑單」（以下簡稱扣繳憑單）上虛偽登載乙○○於90
    年間在該行薪資所得為新臺幣681800元，藉以表示確於該行
    任職並領取薪資之意，並由甲○○另基於行使業務上登載不
    實文書之犯意，於91年6月5日，持該不實之扣繳憑單據以製
    作該公司90年度營利事業所得稅結算申報書，持向財政部臺
    北市國稅局萬華稽徵所申報該公司90年度之營利事業所得稅
    而行使之，足以生損害於成宇興行核發扣繳憑單及稅捐稽徵
    機關課稅之正確性。嗣經稅捐稽徵機關核算之結果，因認成
    宇興行於90年度並無逃漏稅捐之情形。迨財政部臺北市國稅
    局因成宇興行上開不實之申報行為而通知乙○○補繳綜合所
    得稅款，始查知上情。
二、案經臺北市政府警察局萬華分局報請臺灣臺北地方法院檢察
    署檢察官偵查起訴，因甲○○、乙○○於本院準備程序中為
    有罪之陳述，經本院合議庭裁定以簡式審判程序審理。
    理  由
一、前揭犯罪事實，業據被告甲○○及乙○○於本院審理中坦承
    不諱，並有財政部臺北市國稅局93年12月14日財北國稅資字
    第0930117206號函所檢附之成宇興行90年度綜合所得稅BAN
    給付清單及94年4月20日財北國稅審三字第0940037602號函
    所檢附之成宇興行90年度營利事業所得稅申報資料影本及扣
    繳明細各一份在卷可稽，足徵被告甲○○、乙○○之上開自
    白與事實相符。本件事證明確，渠等上開犯行均堪認定，應
    予依法論科。
二、按營利事業填報「各類所得扣繳暨免扣繳憑單」，乃附隨其
    業務而製作，為業務上所掌文書，此種扣繳憑單內容如有不
    實，而足生損害於公眾及他人，即係犯業務上登載不實文書
    之罪名（最高法院70年9月21日第九次刑事庭會議決議可資
    參照）；又各類所得扣繳暨免扣繳憑單係由扣繳義務人依所
    得稅法第92條規定所製作之單據，為業務上製作之文書。而
    商業會計法第15條所規定之商業會計憑證分「原始憑證」與
    「記帳憑證」二類；所謂「原始憑證」，係指證明交易事項
    發生之經過，而為造具記帳憑證所根據之憑證；而「記帳憑
    證」，則指證明處理會計事項人員之責任，而為記帳所根據
    之憑證。至於所得稅之扣繳義務人依所得稅法規定填發之免
    扣繳憑單或扣繳憑單，旨在使稅捐稽徵機關蒐集及掌握課稅
    資料，以利稅捐之核課。是員工薪資扣繳暨免扣繳憑單，僅
    係證明全年度支付員工薪資及代為扣繳綜合所得稅之情形，
    為徵、繳雙方課徵與申報綜合所得稅之依據，其既非造具記
    帳憑證所根據之憑證，亦非證明處理會計事項人員之責任而
    為記帳所根據之憑證，自難認屬商業會計法第15條第1款所
    規定之會計憑證，最高法院91年度臺上字第1828號、第2137
    號著有判決可資參照。核被告甲○○之上開行為，係犯刑法
    第216條、第215條之行使業務上登載不實文書罪；又被告乙
    ○○之上開行為，係犯刑法第215條之業務上登載不實文書
    罪。又渠等間就上開登載不實扣繳憑單之犯行，有犯意聯絡
    及行為分擔，均為共同正犯。又被告乙○○雖非成宇興行從
    事核發前開扣繳憑單業務之人，然其與成宇興行實際執行該
    等業務之被告甲○○共同實施本件業務登載不實文書犯行，
    依刑法第31條第1項之規定，應以共同正犯論。又被告甲○
    ○上開業務登載不實之低度行為，為行使之高度行為所吸收
    ，不另論罪。爰審酌被告甲○○曾於90年間因違反商業會計
    法案件，經臺灣高等法院以91年度上訴字第1004號判決判處
    有期徒刑三月確定，此有臺灣高等法院被告全國前案紀錄表
    一份在卷可稽，其復與被告乙○○以上述方式製作不實扣繳
    憑單並申報稅捐，足生損害於稅捐稽徵機關審核稅額之正確
    性，且所虛報金額為681800元，然於犯後尚能坦承犯行，及
    其二人之品行、犯罪之動機、目的、手段、所生危害、所得
    利益及犯罪後態度等一切情狀，分別量處如主文所示之刑，
    並均諭知易科罰金之折算標準。
據上論斷，應依刑事訴訟法第273條之1第1項、第299條第1項前
段，刑法第28條、第31條第1項、第216條、第215條、第41條第1
項，罰金罰鍰提高標準條例第1條前段、第2條，判決如主文。
本案經檢察官賴淑芬到庭執行職務
中　　華　　民　　國　　94　　年　　8　　月　25　　　日
　　　　　　　　　臺灣臺北地方法院刑事第十五庭
                        法　官　黃雅君
上正本證明與原本無異。
如不服本判決，應於判決送達後10日內向本院提出上訴狀（應抄
附繕本）。告訴人或被害人如對於本判決不服者，應具備理由請
求檢察官上訴，其上訴期間之計算係以檢察官收受判決正本之日
期為準。
                        書記官  陳麗津
中　　華　　民　　國　　94　　年　　8 　　月　　25　　日
附錄本案論罪科刑法條：
中華民國刑法第215條
 (業務上文書登載不實罪)
從事業務之人，明知為不實之事項，而登載於其業務上作成之文
書，足以生損害於公眾或他人者，處三年以下有期徒刑、拘役或
五百元以下罰金。
中華民國刑法第216條
 (行使偽造變造或登載不實之文書罪)
行使第210條至第215條之文書者，依偽造、變造文書或登載不實
事項或使登載不實事項之規定處斷。
